最　高　行　政　法　院　判　決
                                      100年度判字第789號
上  訴  人　甲○○
被 上訴 人　桃園縣政府
代　表　人　吳志揚
上列當事人間免職事件，上訴人對於中華民國98年12月24日臺北
高等行政法院98年度訴字第1943號判決，提起上訴，本院判決如
下：
　　主  文
上訴駁回。
上訴審訴訟費用由上訴人負擔。
　　理  由
一、緣上訴人係桃園縣立建國國民中學（下稱建國國中）管理員
    ，被上訴人以其利用義務擔任該校女子籃球隊教練之便，性
    侵害該校劉姓女學生（下稱劉生），違反性別平等教育法，
    經桃園縣政府警察局桃園分局依刑法第221條移送臺灣桃園
    地方法院檢察署偵辦，言行不檢嚴重損害學校及公務人員聲
    譽，依公務人員考績法第12條第1項第2款、第3項第5款、第
    18條、性別平等教育法第25條、第35條及公務員服務法第5
    條規定，以98年1月14日府人考字第0980018895號令核定1次
    記2大過專案考績應予免職，自確定之日起執行；未確定前
    ，先行停職。上訴人不服，提起復審，遭駁回後，乃提起本
    件行政訴訟。
二、上訴人起訴主張：建國國中於接獲性別平等教育委員會調查
    報告後，對於該委員會之調查報告所為處理結果，並未依性
    別平等教育法第31條規定，以書面載明事實及理由通知上訴
    人，賦予上訴人表達並主張上訴人權益之機會，已嚴重侵害
    上訴人之程序正義。關於劉生之不實指控，上訴人於建國國
    中召開之98年度考績甄審委員會第l次會議中蒞場說明，並
    以書面補充陳述及釐清在案。惟該校考績甄審委員會對於上
    訴人於行政責任上之懲處，迭受該校性別平等教育委員會及
    劉生家屬之壓力。原處分所據之被上訴人第4次考績委員會
    會議雖已通知上訴人列席，上訴人並於會議當日於會議場所
    外準備陳述及答辯，然該次會議被上訴人於已預設特定立場
    之前提下，並未讓上訴人進入會議中就疑似校園性侵害事件
    之重要疑點予以陳述及答辯，故原處分於程序上顯有重大且
    明顯之瑕疵應予撤銷。原處分說明二所述「本案已給予邱員
    陳述及申辯之機會」云云，顯與事實不符，亦有違司法院釋
    字第491號解釋意旨，應予撤銷。系爭之疑似性侵害案件並
    非現行犯罪，本屬客觀上相當啟人疑竇之爭議，原處分所載
    事由，對於作成免職處分之論處依據為何、如何形成免職之
    心證及其理由附之闕如，僅單憑檢察官之起訴書，即作為公
    務人員免職之依據，司法實務上亦已認為自嫌速斷等語，求
    為判決撤銷復審決定及原處分。
三、被上訴人則以：本件經建國國中考績甄審委員會98年第1次
    至第4次會議討論，其中97年11月20日之第1次會議，業請上
    訴人列席陳述意見。本案處理過程均依性別平等教育法相關
    規定程序辦理，符合程序正義之原則被上訴人98年度第4次
    考績委員會會議，係就上訴人同一違法行為事實做審究，98
    年度第3次考績委員會既已給予上訴人充分陳述及申辯，並
    將申辯理由載於會議紀錄內，至懲度之變更，係重行審慎衡
    酌上訴人違法行為之動機、目的、手段以及公務紀律所生之
    損害及影響，以及上訴人之行為已合於公務人員考績法第12
    條第3項第5款圖謀不法利益或言行不檢，致嚴重損害政府或
    公務人員聲譽，有確實證據者，1次記2大過專案考績免職之
    構成要件。公務人員考績法第12條所稱「有確實證據者」並
    未規定「須有確定之刑事判決者」，行為人之行為如經相關
    證據顯示，足認有該條款之事實者，即足當之，並毋須經由
    刑事訴訟之訴追審判程序確定後始能定案。本案該校依性別
    平等教育法組成之性別平等教育委員會，決議成立調查小組
    ，小組成員符合性別平等教育法第30條規定，依據該校性別
    平等教育委員會調查報告，確認為校園性侵害事件，違反性
    別平等教育法暨性侵害防治法，且經桃園縣政府警察局桃園
    分局依刑法第221條移送臺灣桃園地方法院檢察署偵辦，該
    校調查報告書及相關事證，所作認定確實為校園性侵害事件
    之結論，應予尊重。上訴人係於學校從事教育工作之公務人
    員，言行舉止當以高道德標準看待，全案經被上訴人98年度
    第4次考績會重行審慎衡酌，認核予1次記2大過專案考績免
    職為當，上訴人指稱被上訴人有預設特定立場，顯其誤斷等
    語，資為抗辯，求為判決駁回上訴人之訴。
四、原審斟酌全辯論意旨及調查證據之結果，以：（一）建國國
    中及被上訴人就本案所踐行之程序，於法並無不合。性別平
    等教育法第31條規定學校或主管機關應以書面載明事實及理
    由通知申請人、檢舉人及行為人者，厥為「學校或主管機關
    應於接獲前項調查報告後2個月內，自行或移送相關權責機
    關依本法（即性別平等教育法）或相關法律或法規規定議處
    之處理結果」，另學校或主管機關應通知申請人、檢舉人及
    行為人者，厥為「學校或主管機關性別平等教育委員會就所
    受理之申請或檢舉案，延長其完成調查期間」，是上訴人主
    張建國國中應依性別平等教育法第31條規定，就性別平等教
    育委員會調查小組之調查報告書所載處理建議，應以書面載
    明事實及理由通知上訴人云云，顯係誤解該條文。另上訴人
    已提出陳述書，並列席建國國中98年度第1次公務人員考績
    甄審委員會會議及被上訴人98年度第3次考績委員會會議陳
    述及申辯，且上訴人之陳述及申辯內容均已詳載於各該會議
    紀錄中，被上訴人因認上訴人業已充分陳述及申辯，並無通
    知上訴人列席被上訴人98年度第4次考績委員會會議陳述及
    申辯之必要，而未通知上訴人列席，於法並無違誤。（二）
    公務人員言行不檢，致嚴重損害政府或公務人員聲譽，有確
    實證據者，即該當1次記2大過專案考績免職之要件。被上訴
    人依據建國國中性別平等教育委員會調查小組所作之調查報
    告認定事實。觀諸該調查報告書之內容，已就案例說明及緣
    起（時間、樣態）、調查事實（申請人《檢舉人》申訴意旨
    、行為人答辯意旨《摘自訪談紀錄》、申請人說明《摘自訪
    談紀錄》、相關證人舉證說明）、事件調查過程及結論（調
    查人員與紀錄）、相關證據及其他資料、處理建議及理由等
    項記載綦詳，原審依法審酌該調查報告並無何違法失當之處
    。被上訴人依據該調查報告後，認定事實為上訴人利用義務
    擔任建國國中女子籃球隊教練之便，性侵害劉生，於法並無
    不合。被上訴人因認上訴人行為不檢，除有違公務員服務法
    第5條公務員優良品德之義務外，且已嚴重損害該校及公務
    人員聲譽，不適合擔任學校任何職務，核定上訴人1次記2大
    過專案考績應予免職，自確定之日起執行；未確定前，先行
    停職，於法並無違誤等詞。因將復審決定及原處分均予維持
    ，駁回上訴人之訴。
五、本院按：
（一）性別平等教育法第31條規定：「（第1項）學校或主管機
      關性別平等教育委員會應於受理申請或檢舉後2個月內完
      成調查。……（第2項）性別平等教育委員會調查完成後
      ，應將調查報告及處理建議，以書面向其所屬學校或主管
      機關提出報告。（第3項）學校或主管機關應於接獲前項
      調查報告後2個月內，自行或移送相關權責機關依本法或
      相關法律或法規規定議處，並將處理之結果，以書面載明
      事實及理由通知申請人、檢舉人及行為人。……」公務人
      員考績法第12條第1項第2款規定：「專案考績，於有重大
      功過時行之；其獎懲依左列規定：……(二)1次記2大過者，
      免職。」同條第3項第5款規定：「非有左列情形之一者，
      不得為1次記2大過處分：……五、圖謀不法利益或言行不
      檢，致嚴重損害政府或公務人員聲譽，有確實證據者。」
      第14條第1項規定：「各機關對於公務人員之考績，應由
      主管人員就考績表項目評擬，遞送考績委員會初核，機關
      長官覆核，經由主管機關或授權之所屬機關核定，……」
      第3項規定：「考績委員會對於擬予考績列丁等及1次記2
      大過人員，處分前應給予當事人陳述及申辯之機會。」第
      4項規定：「第1項所稱主管機關為……縣（市）政府及縣
      （市）議會。」第18條但書規定：「但考績應予免職人員
      ，自確定之日起執行；未確定前，應先行停職。」可知，
      公務人員如有圖謀不法利益或言行不檢，致嚴重損害政府
      或公務人員聲譽，或破壞紀律，情節重大，有確實證據者
      ，即得為1次記2大過之處分。又當事人之行為，若確該當
      上述1次記2大過規定之要件，則依法而為之懲處處分，即
      難謂與比例原則有違。
（二）經查，本件上訴人係建國國中管理員，被上訴人查明其利
      用義務擔任該校女子籃球隊教練之便，性侵害該校劉生等
      情，已經原判決依調查證據之辯論結果，述明其得心證之
      理由，而非僅以建國國中性別平等教育委員會調查小組所
      作之調查報告作為唯一認定之依據或僅憑檢察官之起訴書
      ，故上訴意旨據以指摘原判決違法，已有誤解。又依原審
      確定之事實，建國國中性別平等教育委員會調查小組為調
      查本件事實，外聘1位專家學者，2位該校老師為調查小組
      成員，女性人數比例占成員總數2分之1以上，此調查小組
      之功能乃在於能客觀及公正地調查本件事實，以作為建國
      國中及被上訴人作為處理相關事件之參考，且該調查小組
      之調查報告復提經建國國中公務人員考績甄審委員會審認
      屬實並決議懲處，建國國中始將調查報告及建議懲處方案
      函報被上訴人，經被上訴人考績委員會據以認定上訴人行
      為已合於公務人員考績法第12條第3項第5款圖謀不法利益
      或言行不檢，致嚴重損害政府或公務人員聲譽，有確實證
      據者，1次記2大過專案考績免職之構成要件，並由被上訴
      人以原處分核定之。而建國國中於上開函報被上訴人前亦
      給予上訴人陳述理由及申辯之機會，且將被上訴人處理結
      果通知上訴人，故原審認其程序符合性別平等教育法第31
      條之規定，即無不合；況該調查報告內容何以堪予採取，
      及被上訴人已給予上訴人充分陳述意見之機會等，復經原
      審依調查證據結果，並斟酌全辯論意旨予以認定甚明。而
      證據取捨及事實之認定，均屬事實審法院之職權，倘其採
      證認事並未違背證據法則，並於理由內敘明證據取捨及得
      心證理由，即不得任意指為違法。綜上，上訴人係於學校
      從事教育工作之公務人員，卻利用義務擔任該校女子籃球
      隊教練之便，性侵害該校學生，則被上訴人認其言行不檢
      嚴重損害學校及公務人員聲譽，構成公務人員考績法第12
      條第3項第5款規定之事由，即無不合。上訴人仍執詞以原
      處分違反法律明確性原則及比例原則，並就原審取捨證據
      、認定事實之職權行使，指摘原判決不當，自非可採。
（三）從而，原判決將復審決定及原處分均予維持，而駁回上訴
      人在原審之訴，核與應適用之法規，並無違背，與解釋判
      例，亦無牴觸，並無違背法令之情形。上訴論旨，指摘原
      判決違法，求予廢棄，為無理由，應予駁回。
六、據上論結，本件上訴為無理由。依行政訴訟法第255條第1項
    、第98條第1項前段，判決如主文。
中　　華　　民　　國　　100　 年　　5　　 月　　19　　日
                    最高行政法院第二庭
                        審判長法官　劉　鑫　楨
                              法官　林  樹  埔
                              法官　胡　方　新
                              法官　曹　瑞　卿
                              法官　林　金　本

以  上  正  本  證  明  與  原  本  無  異
中　　華　　民　　國　　100　 年　　5　　 月　　20　　日
　　　　　　　　　　　　　　　書記官　楊　子　鋒